【裁判字號】    96,交聲,596
【裁判日期】    970123
【裁判案由】    違反道路交通管理處罰條例聲明異議
【裁判全文】
臺灣士林地方法院交通事件裁定         96年度交聲字第596號
原處分機關  交通部公路總局臺北區監理所
異  議  人
即受處分人  甲○○
上列受處分人因違反道路交通管理處罰條例案件，對於交通部公
路總局臺北區監理所於民國96年6 月6 日所為之處分（原處分案
號：北監自裁字裁40-C00000000號），聲明異議，本院裁定如下
：
    主  文
原處分撤銷。
甲○○不罰。
    理  由
一、按法院受理交通事件，準用刑事訴訟法之規定，道路交通管
    理處罰條例第89條前段定有明文。是最高法院76年臺上字第
    4986號判例「認定犯罪事實所憑之證據，雖不以直接證據為
    限，間接證據亦包括在內。然而無論直接證據或間接證據，
    其得為訴訟上之證明者，須於通常一般之人均不致有所懷疑
    ，而得確信其為真實之程度者，始得據為有罪之認定。倘其
    證明尚未達到此一程度，而有合理性之懷疑存在時，事實審
    法院復已就其心證上理由予以闡述，敘明其如何無從為有罪
    之確信時，即應由法院為諭知被告無罪之判決。」所揭示刑
    事訴訟法上法院認定事實之最重要原則，於法院審理行為人
    違反道路交通管理處罰條例案件時，當有其適用。易言之，
    法院於審理行為人違反道路交通管理處罰條例案件，當踐行
    完畢調查證據程序後，為事實之認定時，如就原處分機關所
    認定之行為人違規事實仍有合理之訴訟上懷疑，而無法確信
    行為人確有該當於道路交通管理處罰條例各該處罰條文之構
    成要件事實時，此際即應依訴訟上之待證事實「倘有懷疑，
    則從被告之利益作解釋」之證據法則，作對受處分人有利之
    認定。次按汽車駕駛人，駕駛汽車肇事致人受傷或死亡，應
    即採取救護及依規定處置，並通知警察機關處理，不得任意
    移動肇事汽車及現場痕跡證據，違反者處新臺幣（下同）3,
    000 元以上9,000 元以下罰鍰；前項駕駛人肇事致人重傷或
    死亡而逃逸者，吊銷其駕駛執照，並不得再考領，道路交通
    管理處罰條例第62條第3 項、第4 項後段定有明文。惟欲以
    該條規定處罰汽車駕駛人，除客觀上須有駕駛人駕車肇事而
    致人死傷之情，主觀上尚須該駕駛人知悉自己肇事致人死傷
    而仍然逃逸，始克相當，故若駕駛人並未肇事致人死傷或不
    知自己肇事已致人死傷而離去，自不能依上開規定予以處罰
    ，合先敘明。
二、原處分意旨略以：異議人即受處分人甲○○駕駛3E-5773 號
    自小客車，於民國96年3 月29日晚上11時47分許，在台二線
    0.5 公里（臺北往淡水），與7852-EP 號自小客車發生事故
    ，致使自小客車失控撞擊林世明騎乘之BLI-187 號重型機車
    ，肇事後未留現場逃逸，致林世明倒地傷重送醫不治而死亡
    ，經臺北縣政府警察局淡水分局員警依違反道路交通管理處
    罰條例第62條第4 項後段規定舉發，處罰鍰9,000 元，駕駛
    執照永久吊銷。
三、異議意旨略以：異議人當日駕駛3E-5773 號車輛行經上開路
    段之內側車道，突遭林瑞宸駕駛之7852-EP 自小客車自外側
    車道偏左侵入，林瑞宸見剎車不及，乃緊急向右迴轉，導致
    其自小客車之左後車尾部撞及異議人之自小客車右後側車門
    ，致右後車門受撞擊，其右後車門與同方向由林世明騎乘之
    BLI-187 號重型機車車頭迎面相撞，足見肇事者為林瑞宸，
    其連續撞擊異議人之自小客車與林世明之重型機車，異議人
    亦為本次車禍之被害人。又異議人並非肇事者，而係同時間
    遭林瑞宸汽車肇事之受害人，機車騎士林世明之死亡，復非
    異議人所導致，何來肇事後逃逸。何況，林瑞宸係飲酒過量
    而駕駛自小客車發生交通事故，異議人所有之3E-5773 自小
    客車復經檢察官勘驗後認確屬受林瑞宸之自小客車撞擊無誤
    ，而由裁決機關通知異議人於96年4 月26日領回，足見偵辦
    之檢察官亦認異議人並非肇事者，此外，本件汽車事故致人
    死亡案件，因肇事責任不明情況下，自應送請臺北區車輛行
    車事故鑑定委員會鑑定，詎裁決機關在肇事責任尚未釐清之
    際，遽爾認定異議人為肇事致人死亡而逃逸，即屬率斷等語
    。
四、經查，本院依職權調取異議人即受處分人甲○○因同一行為
    涉犯刑法過失致死罪刑事案件偵查卷宗（臺灣士林地方法院
    檢察署96年度偵字第5441號），異議人於該案偵查中辯稱：
    當時林瑞宸駕駛車號7852-EP 號自用小客車從後方追撞伊駕
    駛之車號3E-5773 號自小客車右後車門，伊即偏向車道內側
    行駛，並未擦撞被害人林世明騎乘之車號BLI-187 號重型機
    車，待狀況穩定後，伊只見林瑞宸駕駛之自用小客車沿車道
    外側護欄行駛，伊並無過失致死罪嫌等語。又在場目擊證人
    林昆樹於上揭案件偵查中亦證稱：林瑞宸於前開時、地駕駛
    車號7852-EP 號自用小客車失控，先擦撞甲○○駕駛之車號
    3E -5773號自用小客車，再追撞被害人林世明騎乘之車號BL
    I- 187號重型機車，致被害人林世明受傷送醫不治而死亡等
    語明確，互核異議人之供述與證人林昆樹之證述情節相符，
    並有道路交通事故調查被告表、道路交通事故現場圖各1 份
    、現場及車損照片89張在卷可證，從而，異議人前揭辯稱林
    瑞宸乃肇事者，且被害人林世明之死亡，並非異議人所導致
    ，何來肇事後逃逸等語，應堪採信。此外，異議人前開因同
    一行為涉嫌觸犯刑法第276 條第1 項過失致死罪嫌之案件，
    經檢察官偵查後，亦認罪嫌不足而予不起訴處分確定在案，
    此有臺灣士林地方法院檢察署96年度偵字第5441號不起訴處
    分書1 份在卷可稽。準此，本件並無證據證明異議人有駕車
    肇事致人死亡而逕自駛離現場之行為，無從遽認其有駕駛汽
    車肇事致人死亡而逃逸之違規行為，原處分機關認異議人有
    上揭違規，尚乏依據。
五、綜上所述，本件既查無其他積極證據足以證明異議人有原處
    分機關所認定之前開違規行為，自應為對異議人有利之認定
    。原處分機關未察，逕依前揭道路交通管理處罰條例規定，
    裁處異議人罰鍰9,000 元，駕駛執照永久吊銷，自有未洽。
    本件異議人之異議為有理由，自應由本院將原處分撤銷，改
    諭知異議人不罰，以資適法。
據上論斷，應依道路交通案件處理辦法第20條前段，裁定如主文
。
中    華    民    國    97    年    1     月    23    日
                  交通法庭法  官    許碧惠
以上正本證明與原本無異。
如不服本裁定，應於裁定送達後5 日內，向本院提出抗告狀。
                          書記官    徐仁豐
中    華    民    國    97    年    1     月    23    日


司法院資訊處製作；財團法人民間司法改革基金會備份。
